---
title: "Baza konfliktów - obróbka danych w R"
author: "Tomasz Stąpor"
date: "30 września 2014"
output:
  html_document:
    theme: readable
    toc: yes
---

##Wstęp

Opis procedury odpytania bazy konfliktów militarnych [UCDP/PRIO Armed Conflict Dataset v.4-2014, 1946 – 2013](http://www.pcr.uu.se/research/ucdp/datasets/ucdp_prio_armed_conflict_dataset/) o dokładne daty początku 159 konfliktów. Baza zawiera 254 konfliky oraz ich rozwój w kolejnych latach. Każdy rok konfliktu to kolejny rekord w bazie. Wszystkich rekordów jest 2134. Dokładny opis bazy danych wraz z wyjaśnieniem poszczególnych zmiennych znajduje się w [Codebook](http://www.pcr.uu.se/digitalAssets/124/124920_1codebook_ucdp_prio-armed-conflict-dataset-v4_2014.pdf).

## Baza danych

Cała baza składa się z 27 kolumn, które są opisane w Codebook. Na potrzeby zadania w dalszej pracy korzystam jedynie z kilku kolumn tej bazy:

```{r}
  # Pobranie pliku bazy
  load("data/124920_1ucdpprioarmedconflictdataset4.2014.rdata")
  # Wybieram jedynie parę kolumn
  data <- subset(ucdpConflict, select=c(ConflictId,Location,Year,StartDate,StartPrec))
  # Drukuję pierwszych 6 rekordów
  head(data)
```

Poniżej opis kolumn z bazy, którymi się interesowałem:

* `ConflictId` - Każdy konflit ma swój unikalny numer Id.
* `Year` - Konflikt może ciągnąć się latami, dlatego gdy w danym roku zaobserwuje się conajmniej 25 ofiar śmiertelnych w konflikcie to pojawia się nowy rekord. Kolumna _Year_ pokazuje, jak konflikt rozwija się w kolejnych latach.
* `StartDate` - Data pojawienia się pierwszej ofiary śmiertelnej. 
* `StartPrec` - Dokładność daty w _StartDate_. 1 - Data dokładna co do dnia. 2 - dokładna co do miesiąca, etc..

### Ilość konfliktów a rekordy

Mamy 2134 rekordy w bazie danych oraz 254 konflikty. Różnica wynika z tego, że jeden konflikt może ciągnąć się latami, co jest pokazane w bazie za pomocą kolejnych rekordów.
  
```{r}
  # Ilość rekordów
  nrow(data)
  # Ilość konfliktów. Zliczenie wszystkich unikalnych ConflictId
  length(table(data$ConflictId))
```

## Wybór dokładnych dat

Wybieram jedynie te rekordy, których `StartPrec == 1`, a więc data pojawienia się pierwszej ofiary śmiertelnej konfliktu zmienna `StartDate` jest dokładnie znana:

```{r}
  # Pobranie wierszy ze StartPrec == 1 oraz wskazanych kolumn z bazy
  data  <- subset(ucdpConflict, StartPrec == 1, select=c(ConflictId,Location,Year,StartDate,StartPrec))
  # Wydruk kontrolny, pierwsze 4 wiersze
  head(data,4)
  # Zliczenie wierszy i kolumn
  dim(data)
```

## 159 dokładnych dat

Wierszy z poprzedniego zliczenia jest 1163, gdyż baza przedstawia również kolejne lata konfliktu. Dlatego dokonuję zliczenia wszystkich rekordów na podstawie kolumny `StartDate`. Wszystkich dat jest:

```{r}
  length(table(data$StartDate))
```

### Histogram

Graficzne przedstawienie 159 dat na osi czsu. Na osi _y_ ilość lat konfliktu, którego początek jest przedstawiony na osi _x_.

```{r}
  plot(table(data$StartDate))
```

### Lista wszystkich dat

Lista wszystkich dat na podstawie ktorej został wygenerowany powyższy histogram.

```{r}
  data.frame(table(data$StartDate))
```